# 求助陈版主：关于研发费用的资本化问题

提问人：hyp530 时间：2018-04-13 17:39:13
A公司向B公司售卖新研发的 200 个（总共就生产了 200 个）新产品动力电池（ 2000 万元），但成本是 3000 万元，即亏损 1000 万元。
A公司说这该项交易主要是研发目的，售价是特供价（比较低），同时协议约定未来 8 年B公司有义务配合A公司收集运行数据，于是将亏损 1000 万元资本化确认为开发支出，按 10 年摊销。A公司与B公司签订的是普通货物售卖合同。 请问，A公司真的有潜在合理理由，将这样的亏损确认为资本化的开发支出吗？

回答人：chenyiwei
1 、合同是否明确为出售研发试产产品（并非正常的商品），且明确了乙方配合收集运行数据的合同义务？ 2 、低价出售给客户并收集运行数据，是否为该项研发的必需环节？对所收集的数据有无明确的后续利用计划？ 3 、该项研发项目是否已满足无形资产准则规定的资本化五项条件，且研发过程尚未结束？

提问人：hyp530 时间：2018-04-14 21:02:02
1. A公司卖给B公司是正常的销售合同，不提及研发。但B公司将电池装入整车卖给C公司（共享汽车租赁公司）时，A公司与C公司签了一个协议，协议说明“为降低C公司运营成本，A公司对电池价格进行了折让，按照XXX元价格向B公司特供，C公司以该电池价格对应的整车价格向B公司购买该批车辆。C公司需要在 8 年内将车辆使用过程中的电池监控数据免费提供给A公司，以便A公司对电池系统进一步分析，最终实现电芯的全生命周期利用“。
2.公司认为该新型电池是首次使用，需要低价取得客户，经过一段时间运行后向市场证明其性能和质量。但我不认为这是研发的必须环节，因为电池研发肯定完成并上国家目录再能上市售卖，说上市售卖是研发的前提感觉不太合理。
3.经过车辆的大范围长距离跑，可以收集大量数据用于分析电池的运行情况（但既然都上市售卖了，不太合适当作研发的必须支出吧？
4. 既然上国家推荐目录上市售卖了，我倾向认为研发已经结束。但事实上，研发总是迭代进行的，不好界定。
背景说明：动力电池价格是很贵的，可以占一辆车价格的40%甚至一半。

回答人：chenyiwei
从你说的情况看，更倾向于是新品上市促销行为而不是研发的必要环节，因此不建议作为研发支出，而是作为商业折扣处理。

提问人：hyp530 时间：2018-04-15 10:32:09
陈版主，我现在面临与这个公司的争议： 他们认为，虽然电池研发完成并售卖给客户，之后的电池数据收集当然不是电池研发的必需环节。但是，他们的电池数据收集是用于后期的的研发，即电池梯次利用（储能）的研究分析。他们目前只有实验室仿真数据，还没有实际运行数据，他们需要这些数据用于后期研发。以此为由将该笔销售的亏损（数千万元）资本化为开发支出。
这理由看起来有些合理性，但这种会计做法不常见。请教我如何判断这个会计处理是否正确，以及相应的支持性理由。

回答人：chenyiwei
这里的几千万销售亏损，并不是获取后期实际运行数据所必需的成本。例如该公司可以将其中少量车自己研究或者用其他方式获取数据，是否一定要用这种高成本的方式？

提问人：hyp530 时间：2018-04-15 13:03:32
“这里的几千万销售亏损，并不是获取后期实际运行数据所必需的成本。例如该公司可以将其中少量车自己研究或者用其他方式获取数据，是否一定要用这种高成本的方式”。
回复：该公司是生产电池的，自己并没有车；他们是不是非得以几百台车去运营取得数据，我们难以判定。我们也看到期后同一客户同一产品的订单价格确实回升了。
但我想问，即便是认同对方收集数据是后期研发的一部分，这种以“单笔交易几百个电池”的交易的亏损作为研发支出资本化，会计处理看起来非常奇怪，它有正确的可能性吗？

回答人：chenyiwei
这种处理获得认可的可能性很小。